# 陈版主，求教股权处置会计处理

提问人：18612281040 时间：2022-06-10 22:54:40
陈版主：
您好，求教一个问题，请不吝赐教：
1 、A公司 21 年 4 月处置B公司51%的股权，处置给C自然人21%的股权，处置后对B公司的持股为30%，由控制改为重大影响，成本法转权益法核算。
2 、A公司所持51%股权的账面价值 510 万元，处置21%股权协议约定对价 2000 万元，剩余30%股权公允价值 1000 万元，于 21 年 6 月A公司收到C自然人 500 万元的处置价款，完成了股权转让及工商信息变更。当月母公司单体确认投资收益=2000-510/51% 21%=1790 万元、尚未收到的处置对价确认其他应收款 1500 万元；合并层面根据公允价值调整确认投资收益 =1000-510/51% 30%=700万元。（未考虑子公司持有期间的净利润的变化）。
3 、 21 年 12 月C自然人信用状况恶化，A公司预计剩余 1500 万元的处置价款收回的可能性存在重大不确定性，准备通过诉讼手段解决。
4 、于 22 年 2 月，会计师进场审计，出于谨慎性考虑，冲回了确认的其他应收款及投资收益 1500 万元。公司认为应该对其他应收款计提减值准备 1500 万元。
会会 计师 的的 观 点点：：主要从年度 报 表角度看，，尚未收回的股 权转让 款不符合会 计 准准 则 中中关关于于 资产 初始初始确确 认 的条件的条件（（ 资产 确确 认 条件之一：：与与 该资 源有源有关关的的 经济 利益很可能流入））。如果当年度先确确 认其他其他 应 收款收款，，当年度再通 过 后后 续计 量量 进 行行 调 减（减（ 单项计 提提减减 值 准准 备 ），），不符合会 计处 理理 惯 例。当年 发 生的交易主要考 虑 的是初始确确 认 （（ 计 量量）） 问题 ，，不是后不是后 续计 量量（减（减 值 ）） 问题 。。
求教陈版主，公司与会计师的处理哪个正确？准则、或监管提示是否有对应的条文规定?
谢谢。

回答人：chenyiwei
关键是控制权是否丧失？如果确定已经丧失控制权的，则不论剩余股权转让款的可收回性如何，都应不再合并该原子公司，并确认股权处置损益。对于剩余未收回的股权转让款，应计提减值准备。而不能仅以款项未收回为由，认为未丧失对该子公司的控制
建议考虑以下问题：
1 、目前该子公司的财务、经营等相关活动由谁主导？该子公司的盈亏由谁享有或承担？
2 、股权转让协议是否约定如果买方未按时支付股权转让款，则母公司有权单方面终止合同、收回目标股权？
3 、为何21%股权转让价款为 2000 万元，但剩余31%股权的公允价值只有 1000 万，差异很大而明显不合理？